【裁判字號】    97,易,3505
【裁判日期】    980117
【裁判案由】    違反稅捐稽徵法等
【裁判全文】
臺灣臺北地方法院刑事判決              97年度易字第3505號
公  訴  人  臺灣臺北地方法院檢察署檢察官
被      告  乙○○
選任辯護人  郭芳宜律師
上列被告因違反稅捐稽徵法等案件，經檢察官提起公訴（九十七
年度偵字第一七九三八號），本院判決如下：
    主  文
本件免訴。
    理  由
一、公訴意旨略以：被告乙○○係友泰汽車材料有限公司（下稱
    友泰公司）之實際負責人，明知友泰公司未向漢強企業社進
    貨，竟基於行使業務登載不實文書及以詐術逃漏稅捐之犯意
    ，於民國八十二年五月間，取得漢強企業社所開立不實統一
    發票四張，金額共計新臺幣（下同）一百四十四萬五千元，
    用以充作進貨憑證使用，填載在其業務上作成之營業人銷售
    額與稅額申報書上，再併同各該統一發票持以向稅捐機關申
    報扣抵進項稅額而行使之，以此不正當之方法虛報扣抵銷項
    稅額，逃漏友泰公司應納營業稅七萬二千二百五十元，足以
    生損害於稅捐機關核課稅捐之正確性，因認被告涉犯刑法第
    二百十六條、第二百十五條之行使業務上登載不實文書及稅
    捐稽徵法第四十三條之幫助逃漏稅捐罪嫌云云。
二、按案件時效已完成者，應諭知免訴之判決，且得不經言詞辯
    論為之，刑事訴訟法第三百零二條第二款、第三百零七條分
    別定有明文。又「於中華民國九十四年一月七日刑法修正施
    行前，其追訴權或行刑權時效已進行而未完成者，比較修正
    前後之條文，適用最有利於行為人之規定。」，復為刑法施
    行法第八條之一所明定。查修正後刑法第八十條第一項有關
    追訴權時效期間之規定，與修正前刑法第八十條第一項之規
    定不同，修正後刑法所定時效期間較長，表示行為人被追訴
    之期限較久，自屬對行為人不利，比較修正前後之條文，自
    以修正前刑法第八十條第一項之規定較有利於行為人，故本
    件關於追效權時效，自應適用修正前刑法第八十條第一項之
    規定。而關於追訴權時效之停止進行及其期間、計算，亦應
    一體適用修正前刑法第八十三條之規定。
三、再（修正前）刑法第八十條第一項規定，追訴權因一定期間
    不行使而消滅，係指追訴機關於法定期間內，怠於行使追訴
    權，即生時效完成，而消滅追訴權之效果。故追訴權消滅時
    效之發生，應以不行使追訴權為其前提要件。又所謂追訴權
    ，係對行刑權而言，應指形式的刑罰權，包括偵查、起訴及
    審判權在內，若已實施偵查，此時追訴權既無不行使之情形
    ，自不生時效進行之問題。況刑法第八十條之立法理由稱「
    偵查為行使公訴權最初之手續」，亦足為上開立論之佐證（
    最高法院八十二年九月二十一日八十二年度第十次刑事庭會
    議決議參照）。另刑事訴訟法第二百二十八條第一項規定：
    「檢察官因告訴、告發、自首或其他情事知有犯罪嫌疑者，
    應即開始偵查。」依此規定，偵查權屬於檢察官。司法警察
    官及司法警察僅係輔助偵查機關，故司法警察（官）於調查
    時，尚難謂已開始實施偵查。惟檢察官指揮司法警察（官）
    偵查，或因其他情事知有犯罪嫌疑而傳喚嫌疑人著手調查證
    據，均可謂已開始實施偵查；另如檢察官自動檢舉或簽分案
    件偵辦時，即以簽分日為開始實施偵查之日【司法院八十二
    年十二月二十日（八十二）廳刑一字第二○一二七號函參照
    ）。
四、經查：被告被訴於八十二年五月間，涉犯刑法第二百十六條
    、第二百十五條之行使業務上登載不實文書及稅捐稽徵法第
    四十三條之幫助逃漏稅捐罪嫌，業經臺灣臺北地方法院檢察
    署檢察官於九十七年七月二十一日簽分開始偵查，於九十七
    年十一月十二日提起公訴，於同年十一月二十八日繫屬本院
    等情，此有本案之偵查卷宗、起訴書及蓋有本院收文戳之臺
    灣臺北地方法院檢察署九十七年十一月二十八日甲○玲得九
    十七偵一七九三八字第一一五五五號函在卷可憑。矧被告所
    涉上開刑法第二百十六條、第二百十五條之行使業務上登載
    不實文書及稅捐稽徵法第四十三條之幫助逃漏稅捐罪嫌之最
    重法定本刑為三年以下有期徒刑，依修正前刑法第八十條第
    一項第二款規定，追訴權時效為十年，是本件追訴權時效自
    被告犯罪行為成立之日即八十二年五月間起算，已於九十二
    年五月間完成，公訴人卻至九十七年七月二十一日始對被告
    簽分九十七年度偵字第一七九三八號案件偵查（臺灣桃園地
    方法院檢察署檢察官雖曾於九十一年十一月十四日對友泰公
    司簽分偵案加以偵查，惟偵查之對象為友泰公司，並非被告
    ，被告於當時顯非為犯罪嫌疑人，自難謂公訴人已對被告行
    使追訴權），嗣後並提起公訴，顯已逾追訴權之時效期間，
    揆諸前揭說明，爰不經言詞辯論，逕為被告免訴判決之諭知
    。
據上論斷，應依刑事訴訟法第二百八十四條之一、第三百零二條
第二款、第三百零七條，判決如主文。
中    華    民    國    98    年    1     月    17    日
                  刑事第十一庭  法  官  黃紹紘
以上正本證明與原本無異。
如不服本判決應於收受送達後十日內向本院提出上訴書狀，並應
敘述具體理由；其未敘述上訴理由者，應於上訴期間屆滿後二十
日內向本院補提理由書（均須按他造當事人之人數附繕本）「切
勿逕送上級法院」。告訴人或被害人如對於本判決不服者，應具
備理由請求檢察官上訴，其上訴期間之計算係以檢察官收受判決
正本之日期為準。
                                書記官  陳靜君
中    華    民    國    98    年    1     月    23    日


司法院資訊處製作；財團法人民間司法改革基金會備份。
